台灣苗栗地方法院刑事判決　　　　　　　　　　　　　九十一年度交易字第一三號
　　公　訴　人　臺灣苗栗地方法院檢察署檢察官
　　被　　　告　丙○○
　　　　　　　　乙○○
右列被告因過失傷害案件，經檢察官提起公訴（九十年度調偵字第六五號、九十年度
偵字第三０五七號），並聲請以簡易判決處刑，本院認不宜以簡易判決處刑，乃適用
通常審理程序，判決如左：
    主      文
丙○○因過失傷害人，處有期徒刑月，如易科罰金，以佰元折算壹日。
乙○○無罪。
    事      實
一、丙○○於民國八十九年十二月十四日十七時十分許，駕駛無車牌之自用小客貨車
    搭載甲○○○，沿苗四十三線，由苗栗縣苑裡鎮上里往苑裡鎮方向行駛，途經
    苑裡鎮○○里○鄰○○○道無號誌之交岔路口，欲左轉彎往同鎮泰田里時，理應
注意汽車行駛至交岔路口時，轉彎車應讓直行車先行，且左轉彎時，應行駛至路
    口中心處左轉，並不得占用來車道搶先左轉彎，而依當時情形，亦無不能注意之
    情事，竟疏於注意及此，而以時速三十公里之速度，於未行駛至上開路段路口中
    心處，即貿然跨越分向限制線（雙黃線）占用來車道搶先左轉，適乙○○駕駛車
    號三Ｊ─四─二五號自用小客車，正沿苗四十三線，由苗栗縣苑裡鎮往同縣三義
    鄉方向行駛，以時速七十公里之速度（超速行駛有違規定）行經上開交岔路口時
    ，二車發生碰撞，造成甲○○○受有外傷性蜘蛛腦膜下腔出血之傷害。
二、案經甲○○○訴由苗栗縣警察局通霄分局報請臺灣苗栗地方法院檢察署檢察官偵
    查起訴。
    理      由
一、有罪部分：
（一）訊據被告丙○○於本院審理中對於右揭時地駕車與被告乙○○駕車發生碰撞，
      致告訴人甲○○○受有傷害之事實固坦承不諱，惟矢口否認有何過失犯行，辯
      稱：係被告乙○○駕車超速行駛，伊車禍後受傷嚴重，伊無過失云云。惟查，
      徵諸卷附道路交通事故報告表所載，肇事路段速限時速六十公里，而被告乙○○當時係以時速七十公里之速度超速行駛乙節，業據被告乙○○迭於偵審中供
    承不諱，是被告乙○○當時確係超速行駛，被告丙○○此部分辯解，尚堪採信
      。惟本件被告乙○○是否有過失，首須判斷者係肇車時地之路權歸屬，而非以
      被告乙○○當時係超速行駛即遽認定其有過失。按汽車行駛至交岔路口時，轉
      彎車應讓直行車先行，且左轉彎時，應行駛至路口中心處左轉，並不得占用來
      車道搶先左轉，道路交通安全規則第一０二條第一項第六款、第四款分別定有
      明文。查本件被告所駕駛之車號三Ｊ｜四─二五號自用小客車，於肇事時係直
      行車，而被告丙○○所駕駛之自用小客貨車當時係欲左轉等情，業據被告二人
      供承不諱；而被告丙○○駕車行經上揭無號誌之交岔路口，欲左轉彎往同鎮○○里○○於○○路口中心處尚有六公尺，即貿然跨越分向限制線（雙黃線）占
      用來車道搶先左轉乙節，有道路交通事故調查報告表一紙在卷可稽，另徵諸二
      車碰撞後被告乙○○所駕駛之車號三Ｊ｜四─二五號自用小客車之受損部分係
      在車頭之左前方，而丙○○所駕駛之自用小客貨車係在車頭之右前方，且被撞
      及後係右斜跨停放於分向限制線上等情，亦有照片六幀在卷可參，是本件車禍
      事故確係肇因於被告丙○○駕車行駛至上開交岔路口時，欲左轉彎時未讓被告
      乙○○所駕駛之直行車先行，且於左轉彎時，亦未行駛至路口中心處即占用來
      車道搶先左轉彎，被告丙○○有過失甚明，被告丙○○辯稱伊無過失云云，自
      不足採信。
（二）按汽車行駛至交岔路口時，轉彎車應讓直行車先行，且左轉彎時，應行駛至路
      口中心處左轉，並不得占用來車道搶先左轉，道路交通安全規則第一０二條第
      一項第六款、第四款分別定有明文。本件被告丙○○於右揭時地駕駛自用小客
      貨車，途經肇事地段，本應注意上開規定，且依當時天候、路況又無不能注意
      之情形，竟疏於注意，致在上址肇事，使告訴人甲○○○受有外傷性蜘蛛腦膜
      下腔出血之傷害，被告丙○○自應負過失責任，且本件經送請臺灣省車輛行車
      事故鑑定委員會鑑定結果，亦認「被告丙○○駕駛無牌自小客貨車，行經無號
      誌交岔路口，占用來車道搶先左轉。」為肇事主因，有臺灣省車輛行車事故鑑
      定委員會覆議意見書影本一份在卷可參；是被告丙○○有上開過失行為，至為
      明確，又告訴人甲○○○係因本件車禍而受傷，其與被告丙○○之過失行為間
      ，自有相當因果關係。從而，本件事證明證，被告丙○○右揭過失傷害犯行，
      應堪認定，應予依法論科。
（三）核被告丙○○所為，係犯刑法第二百八十四條第一項前段之過失傷害罪。爰審
      酌被告未有犯罪前科，有臺灣高等法院被告全國前案紀錄表一紙附卷可稽，顯
      見其素行良好、過失程度、告訴人甲○○○肇事當時係乘坐其自用小客貨車、
      犯後未能與告訴人甲○○○達成民事上和解及犯罪所生之損害等一切情狀，量
      處如主文所示之刑，並諭知易科罰金之折算標準，以示懲儆。
二、無罪部分：
（一）公訴意旨略以：被告乙○○於八十九年十二月十四日十七時十分許，駕駛車號
      三Ｊ｜四─二五號自用小客車，沿苗四十三線，由苗栗縣苑裡鎮往同縣三義鄉
      方向行駛，於行經上開路段苑裡鎮○○里○鄰○○○道無號誌之交岔路口，本
      應注意行經彎道路，應減速慢行作隨時停車之準備，復應注意車前狀況，隨時
      採取必要之安全措施，而依當時情形，亦無不能注意之情事，竟疏於注意及此
      ，而以時速七十公里之速度超速行駛，致與告訴人丙○○駕駛無車牌之自用小
      客貨車搭載甲○○○，正沿苗四十三線，由苗栗縣苑裡鎮上里往苑裡鎮方向
      行駛，途經上開路段交岔路口，欲左轉彎往同鎮泰田里時發生碰撞，造成告訴
      人丙○○受有胸部挫傷、左鎖骨骨折、頭部外傷、左膝撕裂傷併多處擦裂傷；
      告訴甲○○○受有外傷性蜘蛛腦膜下腔出血之傷害，因認被告乙○○涉有刑法
      第二百八十四條第一項前段之過失傷害罪嫌云云。
（二）本件公訴意旨認被告乙○○涉有右揭犯罪，主要係以告訴人丙○○之指訴、卷
      附道路交通事故調查表、臺灣省竹苗區車輛行車事故鑑定委員會鑑定意見書、
      現場照片等為其主要論據。訊據被告乙○○對於右揭時地與告訴人丙○○駕駛
      之自用小客貨車發生車禍，致告訴人丙○○及甲○○○受傷之事實固坦承不諱
      ，惟堅決否認有何過失，辯稱：伊當時雖以時速七十公里之速度超速行駛，惟
      本件車禍之發生係肇因於告訴人丙○○駕車行駛至上開交岔路口時，欲左轉彎
      時未讓伊所駕駛之直行車先行，且於左轉彎時，亦未行駛至路口中心處即占用
      來車道搶先左轉彎，是被告丙○○有過失，伊無過失等語。
（三）按犯罪事實，應依證據認定之，無證據不得推定其犯罪事實；又不能證明被告
      犯罪者，應諭知無罪之判決，刑事訴訟法第一百五十四條、第三百零一條第一
      項分別定有明文。又汽車行駛至交岔路口時，轉彎車應讓直行車先行，且左轉
      彎時，應行駛至路口中心處左轉，並不得占用來車道搶先左轉，道路交通安全
      規則第一０二條第一項第六款、第四款亦分別定有明文。
（四）經查，參諸卷附道路交通事故報告表所載，肇事路段速限時速六十公里，而被
      告乙○○當時係以時速七十公里之速度超速行駛乙節，業據被告乙○○迭於偵
      審中供承不諱，是被告乙○○當時確係超速行駛乙節，自堪認定。惟本件被告
      乙○○是否有過失，首須判斷者係肇車時地之路權歸屬及乙○○駕車超速行駛
      與本件車禍之發生是否具有相當因果關係，而非以被告乙○○當時係超速行駛
      即遽認定其有過失。查本件告訴人即被告丙○○駕車行駛至上開交岔路口時，
      欲左轉彎時，未讓被告乙○○所駕駛之直行車先行，且於左轉彎時，亦未行駛
      至路口中心處即占用來車道搶先左轉彎致造成車禍，告訴人丙○○於本件車禍
      有過失等情，業如前述。次查，告訴人丙○○供述當時伊行車速度係時速三十
      公里，被告乙○○供述其行車速度係時速七十公里，另徵諸告訴人丙○○駕車
      行經上揭交岔路口，欲左轉彎往同鎮○○里○○於○○路口中心處尚有六公尺
      ，被告乙○○駕車進入上開交岔路口，距離路口中心處亦僅有六公尺等情，有
      前述道路交通事故調查報告表一紙在卷可稽，而衡諸以告訴人丙○○當時之行
      車速度係時速三十公里，其倘依規行駛至路口中心處始左轉，則六公尺之行駛
      時間須０．七二秒，而以被告乙○○當時之行車速度係時速七十公里，其倘依
      規行駛至路口中心處，其六公尺之行駛時間僅須０．三一秒，足證本件倘告訴
      人丙○○依規定行駛至路口中心處始左轉，則以其與被告乙○○二人之行駛速
      度，當告訴人丙○○駕車左轉時，被告乙○○之自用小客車早已通過交岔路口
      之中心處，自不會發生本件車禍，是本件車禍之發生純係肇因於告訴人丙○○
      所駕駛之自用小客貨車提前於距離路口中心處尚有六公尺之遠即左轉，是被告
      乙○○之超速行駛與本件車禍之發生並無相當因果關係甚明。況本件經送請臺
      灣省車輛行車事故鑑定委員會鑑定結果，亦認「被告丙○○駕駛無牌自小客貨
      車，行經無號誌交岔路口，占用來車道搶先左轉，為肇事主因。乙○○無肇事
      因素（惟超速行駛，有違規定）。」，有臺灣省車輛行車事故鑑定委員會覆議
      意見書影本一份附卷可憑；至臺灣省竹苗區車輛行車事故鑑定委員會鑑定意見
      書認：「乙○○駕駛自小客車超速未注意車前狀況與丙○○駕駛無牌自小客車
      左轉未讓直行車先行同為肇事原因。」等語，揆諸前揭說明，其鑑定意見自不
      足採。是本件車禍既係因告訴人丙○○駕車行經上揭無號誌之交岔路口，欲左
      轉彎往同鎮○○里○○於○○路口中心處尚有六公尺，即貿然跨越分向限制線
      （雙黃線）占用來車道搶先左轉所致，且被告乙○○於事發當時並不能注意車
      前狀況，揆諸前揭法條規定，實難認為被告乙○○就本件車禍有任何過失行為
      可言。此外又查無其他積極之證據，足認被告乙○○確有公訴人所指之犯行，
      不能證明被告乙○○犯罪，依法自應諭知無罪之判決。
據上論斷，應依刑事訴訟法第四百五十二條、第二百九十九條第一項前段、第三百零
一條第一項，刑法第二百八十四條第一項前段、第四十一條第一項前段，罰金罰鍰提
高標準條例第一條前段、第二條，判決如主文。
本案經檢察官李基彰到庭執行職務。
中        華        民        國    九十一    年    三    月    十二    日
                                      臺灣苗栗地方法院刑事第二庭
                                          法  官  吳  炳  桂
右正本證明與原本無異。
如不服本判決，應於送達後十日內向本院提出上訴狀（須附繕本），上訴於台灣高等
法院台中分院。
                                          書記官  楊  慧  萍
中        華        民        國    九十一    年    三    月    十四    日
附錄本判決論罪科刑法條全文：
刑法第二百八十四條第一項前段：
因過失傷害人者，處六月以下有期徒刑、拘役或五百元以下罰金。
